臺灣高等法院臺南分院民事判決   96年度上易字第216號
上  訴  人  臺灣臺南地方法院檢察署
法定代理人  周章欽
訴訟代理人  謝曉雯
            尤筠惠
            黃明秋
            邊欣怡
被  上訴人  林鴻志
訴訟代理人  孫嘉男  律師
            孫嘉佑
上列當事人間請求返還犯罪被害補償金事件，上訴人對於中華民
國96年08月14日臺灣臺南地方法院第一審判決（93年度訴字第21
號）提起上訴，本院於100年10月25日言詞辯論終結，判決如下
：
    主      文
上訴駁回。
第二審訴訟費用由上訴人負擔。
    事實及理由
一、按當事人之法定代理人其代理權消滅者，訴訟程序在有法定
    代理人，承受其訴訟以前當然停止；承受訴訟人於得為承受
    時，應即為承受訴訟之聲明；他造當事人亦得聲明承受訴訟
    ；民事訴訟法第170條、第175條、第176 條，分別定有明文
    。本件上訴人之原法定代理人蔡瑞宗，業經變更為周章欽，
    並由新法定代理人周章欽具狀聲明承受訴訟，續行訴訟，既
    有上訴人民國（下同）100年9月08日之聲明承受訴訟狀附卷
    足稽，經核並無不合，應予准許，合先敘明。
二、上訴人主張：被害人蔡錦霞於89年1月29日晚餐後2小時內之
    某時，在臺南市○○區○○路216 巷3之3號住宅，兼所經營
    之家庭式護膚美容工作室二樓臥室內，遭被上訴人殺害死亡
    ，其父蔡德茂支出之殯葬費，及其對父母蔡德茂、蔡黃格之
    扶養義務費用，業經上訴人之犯罪被害人補償審議委員會，
    決定補償蔡德茂新臺幣（下同）33萬0,524 元、蔡黃格20萬
    3,271元，合計53萬3,795元，爰依犯罪被害人保護法第12條
    第1、2項規定，對被上訴人求償等語。（原審判決上訴人敗
    訴，上訴人不服上訴。）併於本院上訴聲明求為判決：
    (一)原判決廢棄。
    (二)被上訴人應給付上訴人53萬3,795 元，及自起訴狀繕本送
      達翌日起至清償日止，按年息5％計算之利息。
    (三)第一、二審訴訟費用由被上訴人負擔。
三、被上訴人則以：蔡錦霞遇害時腹中有7 個月大男性胎兒，伊
    年近40始獲一子，與蔡錦霞復無仇恨，雖向蔡錦霞借款10萬
    元，已還6 萬元，伊實無戕害蔡錦霞之動機。且蔡錦霞遇害
    時，伊人適在高雄，有證人陳福安可證，蔡錦霞確非伊下手
    殺害。命案現場查扣之煙蒂，應係伊於案發翌日晚上等候鎖
    匠前來開鎖時，抽煙順手帶進屋內接觸屍體時所遺留，而非
    於伊作案時所留下。另命案現場樓梯後門處之血鞋印，無法
    證明與伊腳型吻合，亦查無伊穿著相同鞋底之鞋類，該血鞋
    印亦非伊作案所遺留。況證人何陳也已證稱見蔡錦霞開門，
    讓一名男子於晚上9 點多進入之時間為「星期六」，而命案
    發生日為29日，應可推斷係該男子進屋後蔡錦霞即遇害等語
    ，資為抗辯。併於本院答辯聲明求為判決：
    (一)上訴駁回。
    (二)第二審訴訟費用由上訴人負擔。
四、經查被上訴人與蔡錦霞原為夫妻，於86年5月3日離婚後尚有
    往來。蔡錦霞於上揭時地遭人持滅火器猛力重擊頭部，致頭
    顱損傷，復遭利刃刺殺臉部、腹部、頸部等上半身身體部位
    30餘刀致死，死時懷有與被上訴人之胎兒。蔡錦霞生前一個
    月間曾數次與被上訴人通電話，並曾於89年01月27日去高雄
    找被上訴人，被上訴人於89年01月28日凌晨確亦有打電話至
    蔡錦霞住處。被上訴人曾向蔡錦霞借款10萬元，已還6 萬元
    ，復因要發員工年終獎金，曾向蔡錦霞提議再借3、5萬元，
    然蔡錦霞尚未給付。被上訴人曾於89年01月30日下午撥打電
    話與蔡錦霞，無人接聽，復於同日晚上10時30分許，自高雄
    市抵達命案現場，打電話予蔡錦霞之二嫂蔡高秀粉，並打電
    話召鎖匠魏德恆前來開啟門鎖，與蔡高秀粉至二樓查看，發
    現蔡錦霞橫屍於臥室內，由被上訴人打電話報警。被上訴人
    於鎖匠開啟大門時有吸煙，但進入屋內後沒有吸煙，經警現
    場查扣之七星牌煙蒂1 支，經鑑定係被上訴人所吸用。蔡錦
    霞死亡後，其父蔡德茂所支出之殯葬費，及蔡錦霞對其父蔡
    德茂、母蔡黃格之扶養費用，由上訴人依犯罪被害人保護法
    規定，決定補償蔡德茂33萬0,524元、蔡黃格20萬3,271元，
    合計53萬3,795 元，並已支付完畢。被上訴人所犯刑事殺人
    罪嫌，檢察官提起公訴，經原法院以89年度重訴字第25號刑
    事判決無罪，檢察官上訴本院歷經四次更審，均經判決駁回
    檢察官之上訴，嗣經最高法院以100 年度台上字第2069號刑
    事判決第五次撤銷發回本院，終經本院以100 年度重上更(五)
    字第66號刑事判決駁回檢察官之上訴，並依刑事妥速審判法
    第8 條規定，檢察官不得上訴始告無罪確定等事實。既為兩
    造所不爭執，並有刑事判決、刑事卷證、上訴人犯罪被害人
    補償審議委員會89年度補審字第12號決定書、蔡德茂、蔡黃
    格領取補償金收據、喪葬費收據、大順禮儀社承辦書各影本
    等件存卷足稽，自堪信實。惟上訴人主張係被上訴人殺害蔡
    錦霞，伊得依犯罪被害人保護法第12條規定，向被上訴人請
    求返還已支付之犯罪被害補償金53萬3,795 元乙節，既為被
    上訴人所否認，並以上揭情詞置辯。是本件所應審究者，厥
    為上訴人得否依犯罪被害人保護法第12條規定，向被上訴人
    求償已支付蔡錦霞父母之補償金？亦即蔡錦霞是否確為被上
    訴人所殺害？乙情。
五、按當事人主張有利於己之事實者，就其事實有舉證之責任，
    民事訴訟法第277 條定有明文。故民事訴訟如係由原告主張
    權利者，應先由原告負舉證之責，若原告先不能舉證，以證
    實自己主張之事實為真實，則被告就其抗辯事實即令不能舉
    證，或其舉證尚有疵累，亦應駁回原告之請求，最高法院著
    有17 年上字第917號判例在案。次按國家於支付犯罪被害補
    償金後，於補償金額範圍內，對犯罪行為人或依法應付賠償
    責任之人有求償權，犯罪被害人保護法第12條第1 項固有明
    文。惟按犯罪之被害人於受害後，常立即產生經濟生活上之
    困難，故犯罪被害人補償制度，乃在補民事侵權行為制度之
    不足。而犯罪行為所造成之損害，本應由犯罪行為人或其他
    依法應負賠償責任之人負責賠償，國家之支付賠償，乃係基
    於社會安全之考量，使犯罪被害人能先獲得救濟，故國家於
    支付補償金後，對原應負責之人，自有求償權，此觀犯罪被
    害人保護法第3條、第12 條之立法說明即明。準此國家支付
    犯罪補償金後，於補償金額範圍內，向犯罪行為人或依法應
    負賠償責任之人之求償權，乃係基於法律之規定，承受犯罪
    被害人之損害賠償請求權，其性質仍屬私法上之侵權行為損
    害賠償請求權，與刑事訴訟附帶提起侵權行為損害賠償訴訟
    相同，是以被上訴人是否為犯罪行為人，或依法應負賠償責
    任之人，上訴人自負有舉證之責任。
六、上訴人固主張被上訴人因認蔡錦霞所懷胎兒非伊所生，及有
    金錢糾紛，致引殺害蔡錦霞之動機。然查：
    (一)被上訴人雖與蔡錦霞離婚，然離婚後二人仍有交往，除金
      錢來往外，甚持續維持性關係等情，已據證人陳福安於上
      揭刑案警詢、偵查中證稱：「蔡錦霞大約每星期都來找林
      鴻志」、「蔡錦霞經常到高雄找林鴻志」（見89年2月2日
      警詢、89年03月13日偵訊筆錄），證人李明瑞於警詢中證
      稱：「蔡女曾向他表示離婚過後林鴻志對她很好，我知道
      他們還有繼續交往」（見89年01月31日警詢筆錄），證人
      余淑芬於刑案一審90年06月13日訊問時，證稱：「蔡錦霞
      死亡前幾天沒有與被上訴人爭吵」各等語。又蔡錦霞於遇
      害前三日，即89年01月27日下午，曾與余淑芬同車至高雄
      ，於晚上近8 時許到被上訴人住處，相偕前往採買年貨後
      ，於28日零時許自行開車回臺南住處，亦據證人陳福安於
      警詢時以自白書，及於89年03月13日偵訊中證述甚詳（見
      89 年度偵字第3676號卷第7頁），並經證人余淑芬於刑案
      發回前二審91年07月17日審理時證述不移。且被上訴人復
      於刑案舉出電話通聯記錄，證明案發前89 年1月間二人平
      日夜間仍聯絡密切。足徵案發前二人感情並無不睦，亦無
      發生任何嚴重爭端或感情生變異狀，而有足以引致殺機之
      重大爭執。
    (二)蔡錦霞腹中7個月大男性胎兒，經法醫研究所DNA鑑定認「
      有可能為蔡錦霞與林鴻志二者所生」，上訴人對於胎兒為
      被上訴人與死者所有復不爭執，且蔡錦霞懷孕3、4個月時
      ，曾由被上訴人陪同至高雄阮綜合醫院產檢，並經超音波
      掃瞄得知為男孩，亦與刑案更一審經向阮綜合醫院查證函
      覆事實相符。被上訴人雖稱蔡女懷孕初期曾說過：「你說
      我不會生，自己也不去檢查看看」，然被上訴人既表示係
      屬發現懷孕時開玩笑，且蔡錦霞苟明知胎兒非與被上訴人
      所生，衡情豈有要被上訴人陪同產檢之理？又被上訴人年
      近40始獲一子，與蔡錦霞復無不共戴天之深仇大恨，更無
      戕害自己未出世骨肉之理？上訴人又雖舉被上訴人曾寫給
      蔡錦霞之書信，提及「事後妳曾多次拿過孩子一事，於是
      乎意味著孩子不是我的…妳卻給了我一片茫然、沮喪」，
      認被上訴人以胎兒非伊所有致引殺機云云，然由該信件開
      頭提及「在這佳節前夕」，可知信件係於88年中秋節以前
      所寫，斯時正值蔡錦霞懷孕初期，且未正面答覆胎兒是否
      與被上訴人所生，固足認被上訴人確於心情低落下寫該書
      信，然二人嗣既已於同年10月13日相偕至阮綜合醫院產檢
      ，被上訴人並肯認蔡錦霞所懷男孩為伊所有，上訴人猶以
      該信件質疑，並臆測被上訴人為此萌殺意，當無足取。
    (三)被上訴人於案發前曾向旁人告知蔡錦霞懷有伊小孩一事，
      不惟已據證人陳福安於89年03月13日刑案偵訊中，證稱：
      「林鴻志曾說過蔡錦霞肚內小孩是他的」（見89年度偵字
      第3676號卷第7 頁），甚且蔡錦霞遇害後，在檢察官尚未
      解剖屍體並鑑驗小孩DNA 前，被上訴人已多次於警詢、偵
      訊中肯定供稱：「我認為小孩是我的」（見89年01月30日
      、89年2月01日警詢、及89年1月31日偵訊筆錄），更於30
      日或31日在警局中接受記者採訪時，向媒體記者表示蔡錦
      霞所懷胎兒為伊小孩，亦有被上訴人於刑案更一審中提出
      89年2月1日自由時報第六版報導內容足稽，據此益足證被
      上訴人斯時已認知蔡錦霞腹中胎兒為與伊所生，衡情應無
      蓄意殺害蔡錦霞及腹中胎兒之可能，上訴人任以該胎兒可
      能非被上訴人所有，致引被上訴人殺機云云，要屬臆測之
      詞，難認屬實情。
    (四)又案發後經警清查與蔡錦霞生前有重大錢財糾紛者，係蔡
      錦霞姨丈李金山夫婦，雙方且因此興訟，蔡錦霞及其家屬
      更曾遭李金山恐嚇，已據證人蔡德茂、蔡高秀粉、李明瑞
      分別在刑案警詢中論述在卷，顯見上訴人主張被上訴人時
      常向蔡錦霞借錢迭生糾紛云者，並無具體事證足憑，反係
      另有其人。雖被上訴人自承案發前曾向蔡錦霞借過10萬元
      ，然既已還6萬元，僅尚欠4萬元，衡情其亦應無僅為該區
      區4萬元，即引殺害蔡錦霞之動機。
七、警方查扣之七星牌煙蒂及現場遺留之血鞋印，並非被上訴人
    作案所遺留：
    (一)案發後在蔡錦霞屍體旁查扣之七星牌煙蒂1 支，於刑案偵
      查中送請內政部警政署刑事警察局檢驗結果，雖認煙蒂上
      唾液DNA與被上訴人唾液DNA之DN及STR 型別相符，而有該
      局89年3月07日89刑醫字第15304號鑑驗書，附於相驗卷足
      稽，堪認該煙蒂為被上訴人所吸用無訛。然查刑案偵查卷
      警卷第一宗第102 頁刑案現場照片上方一張照片，顯示蔡
      錦霞屍體腳邊並無煙蒂，然第103 頁之二張照片屍體腳邊
      卻有煙蒂，且第102 頁上方一張照片所示蔡錦霞屍體腳部
      ，與第103 頁下方之照片所示屍體腳部，兩者腳部位置經
      比對顯然不同，顯見屍體有曾遭翻動跡象，命案現場顯已
      遭變動而未保持原狀，則該經警拾得之七星牌煙蒂，是否
      原來即存在於現場屍體腳邊，已非無疑。
    (二)被上訴人固於刑案警詢、偵訊中，問及在命案現場屋內有
      無抽煙時，回答稱沒有，然警詢中警方係問「進入屋內及
      到二樓發現死者到報案到外面有無抽煙？」，被上訴人回
      答沒有，並自承在等鎖匠來開鎖時於門口有抽煙，核與證
      人蔡高秀粉於刑案警訊、一審、發回前二審，均一再證述
      被上訴人在等候鎖匠前來時「在門口有抽煙」乙情，已無
      不合，且證人蔡高秀粉於刑案發回前二審證述：「沒有注
      意」，係回答伊沒有注意「被上訴人有無將抽煙的煙蒂帶
      進去？」，而非證述沒有注意有無抽煙，故被上訴人與證
      人蔡高秀粉二人所述並無不一致情事。而89年01月30日晚
      上，被上訴人與證人蔡高秀粉在蔡錦霞住處門外時，被上
      訴人確有抽煙之事實，既據證人蔡高秀粉在刑案證稱：「
      我們在等鎖匠時他在門外有吸煙」（見89年3月5日警訊筆
      錄）、「林鴻志在裡面沒有抽煙，他是在外面有抽煙」（
      見刑案一審90年01月18日訊問筆錄）、「在門口有抽…我
      們二人同時進去，進去是暗暗，就是樓梯有小燈，上到二
      樓也是暗暗的，我有打開燈，一開門我就看到我小姑躺在
      地上，林鴻志他就轉身過來我小姑的旁邊，就蹲下來或跪
      下來了，林鴻志反應很激烈…因為他在外面有抽，然後鎖
      匠進去，我們就等於用衝進去，我印象中他沒有抽煙」各
      等語甚詳（見刑案二審91年07月17日審判筆錄），則被上
      訴人與蔡高秀粉在鎖匠打開門後，二人一前一後進入屋內
      ，並旋在二樓發現蔡錦霞倒臥血泊中，且事前既曾在鎖匠
      未到時於門口抽煙，當時是否一併將在門口吸用之香煙挾
      在手指帶進屋內，並於探視蔡錦霞狀況時遺留在旁，衡情
      亦非無可能，而非僅被上訴人殺害蔡錦霞時所遺留一端。
   (三)次依內政部警政署刑事警察局上揭鑑驗書第2頁 4.相關證
      物進一步鑑驗結果表：標示1-1 煙蒂（在現場屍體腳邊拾
      得煙蒂）固驗出與被上訴人唾液基因型別相同，但未驗得
      混有標示2 血（蔡錦霞血）之基因型別，換言之，該枚煙
      蒂並無染有蔡錦霞血跡。且依刑案現場勘查報告表及刑案
      現場平面圖，血跡集中在二樓，共有12處血跡，死者陳屍
      於二樓後房間地板上，血跡由二樓前主臥室床前拖延至後
      房間，顯見蔡錦霞應係在二樓主臥室遇害，並遭拖行至後
      房間，現場平面圖標示證物一為樓梯牆壁血跡一處，另檢
      察官於89年04月20日現場勘驗之勘驗筆錄，亦記載：靠近
      二樓之一樓樓梯牆壁有血跡痕跡。再察看該處樓梯牆壁血
      跡照片，其中上方共有5枚血指印，右下方則有4指呈往左
      斜下擦拭，血量沾染以肉眼視之亦覺甚多，足見兇手雙手
      均沾有大量死者血液；再佐以二樓往一樓處樓梯牆壁，顯
      係加害人欲下樓時雙手扶住牆壁斜往左下方擦拭所留下。
      另證人即刑事偵查員林輝揚在刑案亦證稱：「在樓梯轉角
      處牆壁上有發現兇手要逃離去時戴手套在牆上抹了一些血
      跡」（見發回前二審91年07月17日審判筆錄）。堪認加害
      人殺害蔡錦霞後下樓逃離時，雙手仍沾染血跡，縱有穿戴
      手套，染血之手套亦未脫下。則上訴人以該煙蒂苟係被上
      訴人殺人後，將死者拖至後房間，再抽煙完後丟棄在屍體
      腳邊，當時被上訴人雙手仍應沾有大量血液，以沾滿鮮血
      之手指取煙、點煙、挾煙吸食，香煙亦應多少沾染有血跡
      ，進而認定係被上訴人殺害蔡錦霞，其之不足取亦明。
    (四)再就刑案卷內命案現場照片及刑案現場平面圖觀之，可見
      二樓廁所內，有一被上訴人平日到蔡錦霞住處使用之煙灰
      缸及煙蒂，均遭丟棄倒入馬桶內沖掉。核與證人林輝揚在
      刑案證稱：「在二樓地上其他地方沒有其他煙蒂，只有在
      死者旁有發現煙蒂，但是本來放在樓下的煙灰缸，已經被
      拿到二樓丟在馬桶內…現場比較明顯就是這煙蒂」等語相
      符（見刑案二審91年07月17日審判筆錄）。則被上訴人苟
      確係兇手，既已將煙蒂及煙灰缸倒入馬桶沖走，豈又會獨
      留該枚煙蒂丟棄在屍體腳邊，而徒留該證據自陷於不利之
      境地。是該煙蒂縱為被上訴人所吸用遺留，然該煙蒂可能
      係被上訴人發現被害人時由外攜入所留，或可能係之前至
      被害人住處時所留，或可能係原置於煙灰缸內，遭人倒入
      馬桶時掉落，而非必係被上訴人行兇時所留下，而既查無
      其他事證可佐，自難徒憑該枚煙蒂，遽認被上訴人確有殺
      人之事實。
    (五)至命案現場樓梯後門採集之血鞋印，據證人林輝揚在刑案
      審理中證稱：「（血腳印）是在樓梯下來的後門（採的）
      ，研判兇手是從後門離開的」（見刑案上訴卷第692號第1
      13頁），另證人即協辦員警王進添、葉進宜在刑案審理時
      結證稱：「我們是去被上訴人的住處搜索的，有查到一些
      錄音帶，有呈給檢察官，沒有查到其他證物」（見刑案原
      審卷第54頁），又永康分局95年03月24日函覆稱：「查無
      相關資料可供參辦」、「未有到林鴻志住處搜索比對相關
      資料」（見刑案更一審卷第26號第63頁），嗣經本院核發
      搜索票命永康分局至被上訴人居住之處所「高雄巿苓雅區
      ○○街338 號」搜索，並與本案所發現之血鞋印予以比對
      ，查明有無相同或雷同之被上訴人鞋子，亦經該分局覆稱
      ：「未發現應扣押物」等情（見同上卷第119至125頁），
      嗣於本院更二審再函永康分局，就血鞋印是否有經調查、
      搜索等程序為查覆，該分局於96年2月6日函覆稱：「本分
      局業於95年7月4日上午10時20分許，派員前往被上訴人居
      住處「高雄市○○區○○街338 號」執行搜索，並將被上
      訴人住處平時所穿之鞋子鞋紋與血鞋印逐一比對，均未發
      現與血鞋印相符之鞋子，致未查扣被上訴人平時所穿之鞋
      子」（見刑案更二審卷第9卷第59-60頁），均查無任何證
      據證明該血鞋印係被上訴人所有，或作案時所遺留。且由
      現場遺留血鞋印影本觀之，該血鞋印上「9 」之數字，與
      鞋底印跡整體成型，容係該鞋子製作時由製造商設計刻鏤
      於鞋底，並無相關證據證明該鞋印「9 」數字，係被上訴
      人故意遺留，而有任何特殊含意。故上訴人以該血鞋印數
      字「9 」，推斷係被上訴人故意遺留於現場，且與蔡錦霞
      有特殊情誼意涵，而認係被上訴人行兇，仍無足取。
八、證人何陳也於89年1月29日晚上9時，目擊進入蔡錦霞屋內之
    男子並非被上訴人，蔡錦霞並非被上訴人所殺害：
    (一)蔡錦霞死亡時間點，據卷內法醫研究所90理字第0678號函
      研判意見，認「死亡之時間應在01月29日晚上」，並認「
      由胃內容物有500 西西及未消化之情況推論，應於使用晚
      餐後2 小時遇害」。則衡之一般人正常食用晚餐時間，應
      約在夜間6、7時許，或可能延遲至晚上8時甚至9時始吃晚
      餐，足認蔡錦霞最有可能遇害時間，應為29日晚上8時至1
      0時或11 時。而據證人即蔡錦霞對面鄰居何陳也，在案發
      後於警詢證稱：「我在元月28日星期五要到朋友家作客，
      於下午18時蔡錦霞有向我打招呼，問我要去哪裡，我說要
      去讓人家請客，於隔天元月29日晚上21時，我也有看到蔡
      錦霞開門，讓一名年約40歲的中年男子進入她的房子」、
      「該名男子年約40歲，體型瘦高約170 公分，穿著花色衣
      服黑長褲」、「（你於29日晚上21時最後看到蔡錦霞她穿
      著什麼衣服？）她當時穿著紅色衣服，深色長褲」（見永
      康分局復興派出所89年01月31日調查筆錄），繼於檢察官
      翌日勘驗現場訊問時證稱：「1月28日下午6點多，我要去
      給人家請客，在巷口遇到死者…」、「（29日星期六，30
      日星期日，你有無看到何人來找死者？）1月29日晚上9點
      多，我在門口掃地，看往對面死者家裡，看見一位男子高
      高瘦瘦的，死者來開門，死者穿紅色衣服，就讓那男子進
      去。」、「我去給人家請客是星期五，看見死者開門讓那
      男子進入是星期六」等語觀之（見相驗卷89年2月1日訊問
      筆錄）。足認證人何陳也於案發後，已明確證述案發前二
      日曾見蔡錦霞二次，一次於1月28日星期五下午6時，伊要
      去讓人請客時與蔡女在巷口打招呼，另一次於隔天29日星
      期六晚上9 時許，伊在門口掃地時看往對面死者住處，親
      見蔡錦霞開門讓一瘦瘦高高男子進入屋內之事實。嗣證人
      何陳也雖於90年06月13日刑案一審審理中證稱：「我28日
      晚上有看過死者，她有與我打招呼，我看到他上樓，死者
      上樓時並未與我講話，我在晚上9 點多見到死者，隔天我
      就沒有看過他了，我禮拜四讓人請客，他有問我要去哪裡
      。我看過他兩天後才知道死者已死了。我有看到一位中年
      男性尾隨死者進入大樓」、「死者他穿紅衣服，是穿裙子
      或褲子」，及於刑案發回前二審91年7月3日審理中證稱：
      「（你看見蔡錦霞開門讓一男子進去是禮拜幾？）禮拜六
      」、「（你看見蔡錦霞開門讓一男子進去是幾點鐘？） 9
      點多將近10點」、「（禮拜六晚上9點多將近10 點時你看
      見蔡錦霞時，她有無看見你或向你打招呼？）沒有」。堪
      認其前後所言有關伊要去讓人請客那天，見過蔡錦霞第一
      次之時間為27日或28日，是星期四或星期五，陳述不一。
      然基本上仍為與其警詢、偵訊中一致之陳述，況其嗣於刑
      案審判中之證述，距案發時間已久遠，且其當時年齡已70
      餘歲，有關見聞之日期或星期，記憶上難免模糊，難與其
      於案發後數日接受警詢及檢察官訊問時，記憶猶新之證述
      可比，衡情自應以其於警詢及檢察官訊問時陳述之時間較
      正確，並足為本件訴訟認定事實之依據。
    (二)被上訴人於案發前28日、29日、30日之行程，檢警早已調
      閱相關通聯比對，及查證曾與被上訴人接觸過之證人，並
      反覆於警詢、偵訊中一再要求被上訴人與證人陳福安交代
      行蹤細節，甚而要求書立自白書供清查，被上訴人當時已
      逐一詳實回憶陳述在卷，並大致與證人陳福安所述相符，
      而無虛偽或異狀之情。尤其證人陳福安當時曾遭檢方另案
      偵辦涉嫌共同殺人或偽證，嗣經檢察官予以不起訴處分確
      定，其理由認為陳福安接受測謊，被問及有無替被上訴人
      隱瞞行蹤，被上訴人有無要求替其隱瞞行蹤等問題，並無
      不實反應，且無證據認與被上訴人勾串故意為虛偽陳述（
      見89年度偵字第5241號不起訴處分書），足見檢方亦認陳
      福安警、偵訊中之陳述可信。又證人陳福安證述有關被上
      訴人29日下午以後行蹤，為：「29日…17點有見到林鴻志
      ，我和王昭凱還有林鴻志一起喝酒，三人共喝一瓶我喝了
      一杯，我上樓去看電視，林鴻志與王昭凱繼續喝酒，等一
      下子林鴻志也上樓在客廳坐了一下子就進房間了，差不多
      20點，我就一直在外頭看電視差不多要30日凌晨2 點，我
      就進房間睡覺一直都沒有見到林鴻志出來，約30日早上10
      點我起床完後出來就見到林鴻志在客廳」、「29日約17時
      許回到公司見林鴻志在公司內，我們則買了瓶龍鳳酒在公
      司內喝，有林鴻志、王昭凱和我一起喝酒，我則喝了一杯
      後即上樓休息，隨後林鴻志也上樓在客廳內坐了一會兒，
      林鴻志也入房睡覺後，我則在客廳內看電視從20時至隔日
      凌晨2 時許後我就入房睡覺，30日星期日約早上10時許我
      起床就見到林鴻志在客廳，然後林鴻志可能皮膚過敏，所
      以就去看醫生，約12時返家…20時許他出去直到31日凌晨
      4 時許才又在復興派出所見到林鴻志。」（見陳福安於89
      年2月22日於永康分局刑事組之自白書、及89年2月23日、
      89年5月4日警詢筆錄）。而被上訴人於1月29日晚上21時0
      分56秒，以高雄公司處0000000號室內電話撥打攜帶00000
      0000號呼叫器之值班員工吳承家（原名吳坤財），嗣吳承
      家旋於21時4分33秒以其住家0000000號電話回撥公司該00
      00000 號電話，並由被上訴人接聽電話，交代公事乙節，
      亦據證人吳承家於刑案第一審及更二審中結證屬實，並有
      07-0000000及0000000、0000-0000000線電話之通聯記錄
      足稽（見刑案更二審96年01月22日呈報證物狀及第一審89
      年10月31日刑事聲請調查證據狀）。足證陳福安證述29日
      晚上8時，伊在客廳看電視直到30日凌晨2時去睡覺，均未
      見被上訴人走出房間外，洵非無據。再參諸證人何陳也更
      曾於刑案一審及發回前二審審理中，當庭指認被上訴人之
      體型特徵，與其於29 日晚上9時所見之該名男子不符。益
      徵被上訴人於蔡錦霞遇害死亡時間，其人尚在高雄住處，
      並無外出進入蔡錦霞屋內殺害蔡錦霞。
九、綜上堪認蔡錦霞係於29 日晚上9時許，開門讓不明男子進屋
    後遇害身亡，而非未在現場之被上訴人所殺害。且被上訴人
    因涉本案刑事責任，經檢察官提起公訴後，歷經原法院及本
    院五次更審，均判決其無罪，終經本院以100 年度重上更(五)
    字第66號刑事判決，駁回檢察官之上訴，並依刑事妥速審判
    法第8 條規定，檢察官不得上訴始告確定，復有如上述，益
    足認被上訴人並非殺害蔡錦霞之行為人。按犯罪被害人保護
    法之規定，檢察署行使求償權之對象，為犯罪行為人或依法
    應負賠償責任之人，被上訴人既非犯罪行為人或依法應負賠
    償責任之人，上訴人依被害人保護法第12條規定，請求被上
    訴人給付其補償與蔡錦霞父母之補償金，洵屬無據，不應准
    許。
十、綜上所述，上訴人依被害人保護法第12條規定，請求被上訴
    人給付其補償與蔡錦霞父母之補償金53萬3,795 元，及其法
    定遲延利息，為無理由，不應准許。原審判決上訴人敗訴，
    經核認事用法並無不合。上訴意旨，猶執陳詞指摘原判決不
    當，求予廢棄改判，為無理由，應予駁回。
十一、又本件事證已臻明確，兩造其餘主張陳述及攻擊防禦方法
      ，核與判決之結果不生影響，爰不逐一論述。
十二、據上論結，本件上訴為無理由，應依民事訴訟法第449 條
      第1項、第78條，判決如主文。
中    華    民    國    100    年    11    月    8    日
                  民事第一庭     審判長法  官  丁振昌
                                       法  官  曾平杉
                                       法  官  林永茂
上為正本係照原本作成。
不得上訴。
中    華    民    國   100    年    11    月    8     日
                                       書記官  謝素嬿